【裁判字號】    89,上更(一),68
【裁判日期】    890503
【裁判案由】    毒品危害防制條例
【裁判全文】
臺灣高等法院刑事判決                  八十九年度上更(一)字第六八號
    上  訴  人
    即  被  告  甲○○
    選任辯護人  林彥百
右上訴人，因毒品危害防制條例案件，不服臺灣桃園地方法院八十七年度訴字第一二
二０號，中華民國八十八年五月七日第一審判決（起訴案號：臺灣桃園地方法院檢察
署八十八年度偵字第八七五五、一二五七七號）提起上訴，經判決後，由最高法院發
回更審，本院判決如左：
    主      文
原判決撤銷。
甲○○連續販賣第貳級毒品，累犯，處有期徒刑玖年。
扣案之第貳級毒品安非他命伍包驗餘淨重壹佰伍拾點肆伍公克、及壹袋毛重捌點陸
公克沒收並銷燬之；電子秤壹臺、分裝袋拾個及新臺幣陸萬肆仟元均沒收，如全部
或一部不能沒收時，以其財產抵償之。
    事      實
一、甲○○前因違反藥事法案件經臺灣基隆地方法院於民國八十三年七月十一日判處
    有期徒刑十月確定，嗣再於八十三年九月二十六日經臺灣基隆地方法院以八十三
    年度聲字第三九五裁定，與其先後於八十二年九月十四日及八十三年三月三十日
    ，因違反麻醉藥品管理例條例案件，經臺灣基隆地方法院及臺灣宜蘭地方法院分
    別判處有期徒刑六月、八月確定之案件，合併定其應執行刑為有期徒刑一年五月
    ，甫於八十四年一月二十七日假釋出獄，復因違反藥事法及麻醉藥品管理例條例
    案件經臺灣基隆地方法院於八十四年十二月七日分別判處有期徒刑一年二月及九
    月，並合併定其應執行刑為一年十月確定，而撤銷其假釋，並執行假釋出獄後所
    剩餘有期徒刑七月六日之殘刑，甫於八十七年三月六日執行完畢，仍不知悔悟，
    明知安非他命係毒品危害防制條例第二條第二項第一、二款所禁誡規範之第二級
    毒品，不得非法持有、販賣，甲○○於得知其於八十七年四月十九日起向綽號「
    阿富」者買入供己吸用之安非他命每四兩較市價便宜新台幣（下同）一、二萬元
    ，竟基於意圖營利之概括犯意，將其在不詳時地，以每半兩一萬五千元或一萬元
    不等買入之安非他命，分別於八十七年四月二十九日、八十七年五月七日二十一
    時許，再以每半兩一萬八千元之價格，連續二次出售予乙○○，每包半兩牟利三
    千元至八千元不等之數額。又甲○○於八十七年五月十二日某時，在基隆市○○
    路與八堵交流道附近，以十萬元購入第二級毒品安非他命毛重一五七．六公克，
    並於同日晚上十時許，在桃園縣龜山鄉○○○路二十八號華廈飯店，欲再販賣安
    非他命給乙○○時，為警當場查獲，並扣得甲○○所有之第二級毒品安非他命毛
    重一五七．六公克，驗餘淨重一五三．四五公克，及其所有供販賣安非他命用之
    電子秤一台、分裝袋十三個（起訴書誤植為十二個）等物品，甲○○經移送台灣
    板橋地方法院檢察署偵訊後，以三萬元具保在外，竟仍不知悛悔，復承前揭意圖
    營利之概括犯意，又自八十七年五月底起，至同年八月二十二日止，先後在桃園
    縣中壢市○○路上之一家便利商店前及桃園縣八德市○○路上麥當勞外等處，將
    安非他命以一小包（約二公克）價值一、二千元買入（一兩約三十五公克價值三
    萬元，一公克約八百餘元，二公克約一千六百餘元）再以三、五千元不等之價格
    ，連續販賣給丙○○八次牟利（其中五千元二次，另六次為三千元），嗣於八十
    七年八月二十二日十七時許，在桃園縣八德市○○路九十一巷七號之一再度為警
    查獲，並扣得甲○○所有之第二級毒品安非他命一袋毛重八．六公克。
二、案經台北縣警察局中和分局移送台灣板橋地方法院檢察署呈請台灣高等法院檢察
    署令轉臺灣桃園地方法院檢察署暨桃園縣警察局龜山分局報請臺灣桃園地方法院
    檢察署檢察官偵查起訴。
    理      由
一、訊據上訴人即被告雖矢口否認右揭犯行，辯以：伊並無販賣安非他命，被查獲之
    安非他命係剛向綽號大富者購買，都是供己吸用的，證人乙○○與我有金錢之糾
    紛，故意誣指，證人丙○○供證不一，並非實在云云，且聲請傳訊證人丙○○、
    乙○○。被告選任辯護人則以：證人乙○○於原審已供明係因金錢糾紛而挾怨誣
    指，並為求得儘速交保方指被告售其安非他命，並藉邀減刑寬典，故為不實陳述
    ，被告為減輕腳傷之疼痛，且行動不便無法隨時買入安非他命供己吸用，乃一次
    大量買入，非供出售，丙○○前後供述不一，殊難置信，且彼二證人經傳拘拒不
    到庭，益見情虛，另偵查筆錄載被告供承分裝袋為十二個，警訊亦載十二個，被
    告女友趙翠華未供有分裝袋，前後記載不一，又被告己供安非他命出來源，惟警
    方未循線查獲，致被告失減刑之機會，另被告最後係陷害教唆所致，並未予以論
    列云云，且聲請再傳證人丙○○及乙○○。惟查：
    (一)、被告甲○○有販賣安非他命給乙○○、丙○○之事實，業據證人乙○○（警
        訊筆錄見臺灣板橋地方法院檢察署八十七年度偵字第一０一０六號第十三頁
        反面）、丙○○（警訊筆錄見八十七年度偵字第一二五七七號卷第十二頁反
        面）二人分別於警訊或偵查中指陳甚明；另證人即於八十七年五月十二日查
        獲被告之警員呂明泉分別於偵訊及原審審理時證稱：伊等是在抓到乙○○後
        ，乙○○供出安非他命來源係向被告購買，伊等就請乙○○向甲○○連繫，
        說還要向被告拿安非他命，本來他們有約地方，但乙○○知道被告住那裡，
        就直接到甲○○住的飯店去找，伊等在停車場找到被告的車後，就在那邊等
        被告出去再將他逮捕等語，則依證人呂明泉證述之情節可知，警方當日係因
        乙○○已與被告約好要買安他命才隨同乙○○至前開華廈飯店逮捕被告，益
        可證被告確有販賣安非他命之犯行。至證人乙○○雖於原審審理中改稱：不
        曾向被告購買安非他命，因與被告有金錢上之糾紛，故予誣指云云，然查其
        於警訊及偵訊之初係在尚無心理防備及尚未及串證之時所為，自以其時所為
        之陳述為較接近真實而堪以憑信，其後之供述顯係迴護被告之詞，不足採信
  。
    (二)、被告於八十七年五月十二日為警查獲時，所查獲之安非他命淨重多達一百五
        十三餘公克，數量頗鉅，雖被告辯稱伊購買之安非命都是買來要供自己吸用
        的云云，但依被告於八十七年九月二日偵訊時所供稱：伊都固定向一個叫「
        大富」的人購買安非他命，差不多每二個星期購買一次，一次都買半兩，這
        半兩的安非他命就供伊這二個星期吸用等語，但被告一次既僅購買半兩（約
        十八餘公克），則被告於八十七年五月十二日被查獲之安非他命驗餘淨重已
        達一百五十三．四五公克，超過被告每次購買供己吸用之數量甚多，故該等
        安非他命顯非純供被告吸食所用甚明；再者，被告於該次被查獲之物品，尚
        有電子秤一台及分裝袋十三個，則從被告於外出居住在飯店時仍隨身攜帶該
        等物品，更可見該等物品係被告為販賣安非他命而供秤重、分裝所用；被告
        辯稱該電子秤係伊怕綽號「大富」者所賣之安非他命重量不足，故隨身攜帶
        云云，顯係被告事後避重就輕之飾詞，尚難採信。
    (三)、於八十七年五月十二日為警查獲之結晶五包，經原審送請法務部調查局檢驗
        結果，認均係第二級毒品甲基安非他命，合計淨重一五三．四五公克（包裝
        重一．一六公克），此有該局八十八年一月八日出具之陸字第八七０九五
        二二八號檢驗通知書在卷可稽。
    (四)、被告於警訊中自陳：：：經朋友介向「阿富」買安非他命：：當時購買四兩
        （每兩三十五公克）每兩價格三萬元：：目前安毒價格比我購買的價格貴一
        、二萬元（見八十七年度偵字第一０一０六號偵查卷第七頁背面、第八頁正
        面）；於偵查中亦陳「（前案判決確定後有無再吸安？）我第一次在八十七
        年四月十九日吸用．．．安非他命是向綽號『阿富』購買」（同卷第三十四
        頁反面）；證人乙○○亦證以：我於八十七年四月二十九日、八十七年五月
        七日晚上約二十一時向「烏輝」（按即被告）購買二次安非他命，每次半兩
        一萬捌千元（見同前卷第十三頁正面），互為參照，被告出售安非他命予證
        人乙○○每半兩即有五千元或八千元之利潤可得。至證人丙○○警訊中指證
        ：我於八十七年五月底開始向被告購買安非他命共七、八次：：均是新台幣
        五千元，一次約兩公克多：：（見八十七年度偵字第一二五七七號偵查卷第
        十二頁背面）：：我所吸食之安非他命是向「輝哥」所購買，每次新台幣三
        千元至五千元不等乙包（同上頁正、背面），可見被告以二公克乙包一千六
        百餘元買入，而再以每包約二公克三千元或五千元賣出，被告藉出售安非他
        命圖利殊甚灼然。至被告出售予證人乙○○二次計三萬六千元，售予丙○○
        五千元二次、三千元六次計二萬八千元共六萬四千元，惟因上開販賣所得雖
        未扣案，且前後二次查獲時均未發現被告有上開現金，尚乏證據足證上開所
        得已不存在，本案應可認定被告販賣所得為六萬四千元。
    (五)、被告雖請求傳訊證人丙○○及乙○○二人，惟證人乙○○及丙○○迭於警訊
        及偵查中指證歷歷，丙○○且於偵查中已表明懼被告報復而故為未向買受安
        非他命之供述（見同上卷第七十頁背面），而乙○○亦在原審出庭證述，顯
        有迴護被告不足採信已如前述，本案事證已極明確，殊無一再傳訊之必要。
    (六)、證人乙○○於偵查、證人丙○○於偵查、原審雖均翻異前揭指證，一致指稱
        指證被告販賣安非他命不實，惟因案重初供，且與事實相符，自以警訊初供
        較為真實，彼等事後翻異之言，無非受被告壓力或主觀上懼被告報復，事後
        不得不為不實證言，乃事理之常，自難執此為被告有利之論據；又被告寧非
        至愚，一次無法吸用大量安非他命，焉有屯積後再一一吸用貽為警查獲之機
        ？又扣案之分裝袋係十二個、十三個抑二十個均無礙於被告犯行之成立，況
        經原審勘驗為十三個無訛，殊難執此為有利於被告之論據。另被告雖供出其
        安非他命係向綽號「阿富」「大富」所買，惟未供出大富、阿富之年籍、真
        實姓名、住居所俾警方查緝，此有其警訊筆錄在卷可攷，警方自無法由該指
        證而破獲其上手之販毒者，被告要無邀此減刑寬典之條件。要之，被告所辯
        ，無非事後圖卸之飾詞，委不足取，本案事證極為明確，被告所為上開調查
        證據之聲請，即核無必要，其犯行至堪認定，應予依法論科。
二、核被告所為，應成立毒品危害防制條例第四條第二項之販賣第二級毒品罪，其持
    有毒品之低度行為，應為高度之販賣行為所吸收，不另論罪，被告先後多次販賣
    第二級毒品安非他命，時間緊接，犯罪構成要件相同，顯係基於概括犯意為之，
    應依連續犯規定，以一罪論，除其所犯販賣第二級毒品法定本刑無期徒刑不得加
    重外，僅就其所犯有期徒刑及罰金部分加重其之刑。又被告前因違反藥事法案件
    經臺灣基隆地方法院於民國八十三年七月十一日判處有期徒刑十月確定，嗣再於
    八十三年九月二十六日經臺灣基隆地方法院以八十三年度聲字第三九五號裁定，
    與其先後於八十二年九月十四日及八十三年三月三十日，因違反麻醉藥品管理例
    條例案件，經臺灣基隆地方法院及臺灣宜蘭地方法院分別判處有期徒刑六月、八
    月確定之案件，合併定其應執行刑為有期徒刑一年五月，甫於八十四年一月二十
    七日假釋出獄，復因違反藥事法及麻醉藥品管理例條例案件經臺灣基隆地方法院
    於八十四年十二月七日分別判處有期徒刑一年二月及九月，並合併定其應執行刑
    為一年十月確定，而撤銷其假釋，並執行假釋出獄後所剩餘有期徒刑七月六日之
    殘刑，甫於八十七年一月一日縮短刑期執行完畢，有臺灣桃園地方法院檢察署刑
    案資料查註紀錄表及本院被告全國前案紀錄表、台灣高等法院檢察署刑案紀錄簡
    覆表及臺灣宜蘭監獄八十八年一月六日宜監澄總字第００五０號函所附之執行資
    料及出監證明書等各一份附卷足按，其於五年以內再犯本案有期徒刑以上之罪，
    係屬累犯，除所犯販賣第二級毒品法定本刑無期徒刑部分不得加重外，僅就其所
    犯有期徒刑及罰金部分依法遞加重其刑。
三、原審據以論科，固非無見。惟原判決對於被告意圖牟利販毒之事實，未憑證據認
    定；又祇要意圖牟利，不以販入後賣出為必要，有一即可，被告買入安非他命既
    以售出圖利為目的，雖八十七年五月十二日尚未出售予證人乙○○仍無礙於販賣
    既遂之成立，原判決竟認屬未遂犯，於法不合，均有未洽。被告上訴意旨，空言
    否認犯罪，雖不足取，惟原判決既有可議，自屬無可維持，應由本院撤銷改判。
    爰審酌被告有前開前科，素行欠佳，犯罪之動機、目的、手段、販賣第二級毒品
    之次數、數量、所生之危害非輕及犯罪後矢口否認之態度等一切情狀，量處如主
    文第二項所示之刑，以資懲儆。至扣案之第二級毒品安非他命五包驗餘淨重一五
    三．四五公克．及一袋毛重八．六公克，均係屬毒品，有前開法務部調查局鑑定
    通知書一紙在卷可稽，應依毒品危害防制條例第十八條第一項前段規定宣告沒收
    並銷燬之。又扣得之電子秤一臺、分裝袋十三個，為被告所有，業據其於警訊時
    供明（見臺灣板橋地方法院檢察署八十七年度偵字第一０一０六號第七頁），且
    係供其販賣第二級毒品安非他命所用之物；而六萬四千元則為被告因販賣毒品所
    得財物，均併依毒品危害防制條例第十九條第一項之規定沒收併諭知全或一部不
    能沒收時，以其財產抵償之。
據上論結，應依刑事訴訟法第三百六十九條第一項前段、第三百六十四條、第二百九
十九條第一項前段，毒品危害防制條例第四條第二項、第十八條第一項前段，刑法第
十一條、第五十六條、第四十七條，判決如主文。
本案經檢察官吳國南到庭執行職務。
中     華     民     國    八十九   年       五       月       三       日
                             臺灣高等法院刑事第二十五庭
                                 審判長法  官  許  國  宏
                                       法  官  袁  從  楨
                                       法  官  洪  光  燦
右正本證明與原本無異。
如不服本判決應於收受送達後十日內向本院提出上訴書狀，其未敘述上訴之理由者並
得於提起上訴後十日內向本院補提理由書（均須按他造當事人之人數附繕本）。
                                       書記官  張  永  富
中     華     民     國    八十九   年       五       月       五       日
附錄：本案論罪科刑法條全文
毒品危害防制條例第四條第二項
製造、運輸、販賣第二級毒品者，處無期徒刑或七年以上有期徒刑，得併科新臺幣七
百萬元以下罰金。


司法院資訊處製作；財團法人民間司法改革基金會備份。
